臺灣新北地方法院刑事判決
111年度審交易字第159號
公  訴  人  臺灣新北地方檢察署檢察官
被      告  廖祐陞




選任辯護人  陳盈璇律師（法律扶助律師）
上列被告因過失傷害案件，經檢察官提起公訴（110年度偵字第2
7575號），被告於本院準備程序進行中，就被訴事實為有罪之陳
述，經本院告知簡式審判程序之旨，並聽取當事人之意見後，裁
定依簡式審判程序審理，判決如下：
　　主　文
廖祐陞因過失傷害人，處拘役伍拾日，如易科罰金，以新臺幣壹
仟元折算壹日。
　　事　實
一、廖祐陞於民國110年2月16日19時8分許（起訴書誤載為「19
    時6分許」，應予更正），騎乘自行車沿新北市蘆洲區民族
    路（靠右側路邊）往三民路方向行駛，行經民族路與鷺江街
    口欲左轉鷺江街時，本應注意慢車行駛至交岔路口左轉彎時
    ，應繞越道路中心處左轉進入規定行駛車道內行進，且轉彎
    車應讓直行車先行，而依當時天候陰，夜間有照明，柏油路
    面乾燥、無缺陷、無障礙物，視距良好等情形下，尚無不能
    注意之情事，竟疏未注意及此，未行至路口中心處即驟然左
    轉欲駛入鷺江街，適有莊宏吉騎乘車號000-000號普通重型
    機車同向行駛在廖祐陞自行車左後方，見狀閃避不及，兩車
    發生碰撞，莊宏吉因此人車倒地，受有左側鎖骨閉鎖性骨折
    、左側前胸壁挫傷、左側腕部挫傷、小腿擦傷、左側大腿擦
    傷、手部擦傷等傷害。廖祐陞於肇事後，在犯罪未被有偵查
    權之機關或公務員發覺前，主動向據報前往醫院處理之警員
    表明係肇事者，自首接受裁判。
二、案經莊宏吉訴由新北市政府警察局蘆洲分局報告臺灣新北地
    方檢察署檢察官偵查起訴。
　　理　由
一、按除被告所犯為死刑、無期徒刑、最輕本刑為3年以上有期
    徒刑之罪或高等法院管轄第一審案件者外，於第一次審判期
    日前之準備程序進行中，被告先就被訴事實為有罪之陳述時
    ，審判長得告知被告簡式審判程序之旨，並聽取當事人、代
    理人、辯護人及輔佐人之意見後，裁定進行簡式審判程序，
    刑事訴訟法第273條之1第1項定有明文。經核本件被告所犯
    係死刑、無期徒刑、最輕本刑為3年以上有期徒刑以外之罪
    ，其於準備程序中就被訴之事實為有罪陳述，經法官告知簡
    式審判程序之旨，並聽取公訴人、被告及辯護人之意見後，
    本院爰依首揭規定，裁定改依簡式審判程序進行審理，合先
    敘明。
二、認定犯罪事實所憑之證據及理由： 
　㈠上揭犯罪事實，業據被告廖祐陞於本院審理時坦承不諱，核
    與證人即告訴人莊宏吉於警詢及偵查中證述之情節相符，復
    有新北市政府警察局道路交通事故初步分析研判表、新光醫
    療財團法人新光吳火獅紀念醫院乙種診斷證明書、新北市政
    府警察局蘆洲分局道路交通事故現場圖、道路交通事故調查
    報告表㈠、㈡、道路交通事故肇事人自首情形記錄表、臺灣新
    北地方檢察署檢察官勘驗筆錄各1份、監視器錄影畫面翻拍
    照片4張、事故現場暨車損照片共12張、監視器錄影光碟1片
    （見偵卷第19頁、第21頁、第22頁、第26頁至第28頁、第29
    頁至第34頁、第35頁、第58頁至第59頁及證物袋）附卷可稽
    ，足認被告自白與事實相符，堪予採信。
　㈡按腳踏自行車屬於慢車；汽車行駛至交岔路口，轉彎車應讓
    直行車先行；慢車行駛至交岔路口，其行進或轉彎，應依標
    誌、標線或號誌之規定行駛，無標誌、標線或號誌者，應依
    第102條及下列規定行駛：三、左轉彎時，應繞越道路中心
    處左轉進入規定行駛車道內行進，道路交通安全規則第6條
    第1項第1款第1目、第102條第1項第7款、第125條第1項、同
    條項第3款分別定有明文。本件被告騎乘自行車上路，對於
    前開交通規則自為其所應注意，而本件車禍發生當時天候陰
    ，夜間有照明，柏油路面乾燥、無缺陷、無障礙物，視距良
    好等情形，有上開道路交通事故調查報告㈠在卷可稽，並無
    不能注意之情事，惟被告竟疏未注意遵守上開交通安全規定
    即驟然左轉，致與告訴人發生碰撞，因此肇致本件事故，被
    告之行為自有過失，且被告之過失行為與告訴人之傷害結果
    間顯有相當因果關係甚明。此外，本件經新北市政府車輛行
    車事故鑑定會為鑑定，亦認被告騎乘自行車，行至三岔路口
    驟然左轉，為肇事原因，核與本院採同一見解，有新北市政
    府車輛行車事故鑑定會110年10月20日新北車鑑字第0000000
    號鑑定意見書可參（見偵卷第56頁至第57頁）。
　㈢綜上，本件事證已臻明確，被告過失傷害之犯行洵堪認定，
    應予依法論科。
三、論罪科刑：
　㈠核被告所為，係犯刑法第284條前段之過失傷害罪。
　㈡本件車禍事故乃經報案人或勤指中心轉來資料未報明肇事人
    資料，處理人員前往傷者就醫之醫院處理時，被告在場並當
    場承認為肇事人，有上開自首情形記錄表在卷可稽（見偵查
    卷第35頁），堪認被告符合自首之要件，爰依刑法第62條前
    段規定，減輕其刑。
　㈢爰審酌被告騎乘自行車參與道路交通，本應小心謹慎以維自
    身及他人之安全，竟未行至路口中心處且未讓同向直行車先
    行即驟然左轉，致與告訴人發生碰撞，造成告訴人受有上述
    傷害，所為應予非難，兼衡被告本件過失程度、犯後於本院
    審理時坦承犯行惟因資力不足致未能與告訴人和解之犯後態
    度，另考量被告自身亦因本件車禍受有頭部撕裂傷2公分、
    四肢多處鈍挫傷等傷害（見偵卷第20頁新光醫療財團法人新
    光吳火獅紀念醫院乙種診斷證明書、本院卷第77頁至第80頁
    急診檢傷證明），及被告高職畢業之智識程度，因智能輕度
    障礙領有輕度身心障礙證明，於109年10月28日經本院宣告
    為受輔助宣告之人，有國立臺灣大學醫學院附設醫院診斷證
    明書、中華民國身心障礙證明、本院109年度輔宣字第82號
    民事裁定各1份在卷可參（見被告個人戶籍資料、偵卷第17
    頁、本院卷第71頁至第73頁、第75頁），及自陳現有工作、
    未婚、經濟狀況不佳之生活情形（見本院卷第64頁）等一切
    情狀，量處如主文所示之刑，並諭知易科罰金之折算標準。
據上論斷，應依刑事訴訟法第273條之1第1項、第299條第1項前
段，判決如主文。
本案經檢察官范孟珊提起公訴，檢察官林亭妤到庭執行職務。
中　　華　　民　　國　 111　　年　　 3　　月　　25　　日
　　　　　　　　　刑事第二十三庭　法　官　藍海凝
上列正本證明與原本無異。
如不服本判決，應於判決送達後20日內敘明上訴理由，向本院提
出上訴狀 (應附繕本) ，上訴於臺灣高等法院。其未敘述上訴理
由者，應於上訴期間屆滿後20日內向本院補提理由書「切勿逕送
上級法院」。
　　　　　　　　　　　　　　　　　書記官　羅婉嘉
中　　華　　民　　國　 111　　年　　 3　　月　　25　　日
附錄本案論罪科刑法條全文：
中華民國刑法第284條
（過失傷害罪）
因過失傷害人者，處1年以下有期徒刑、拘役或10萬元以下罰金
；致重傷者，處3年以下有期徒刑、拘役或30萬元以下罰金。